臺灣高等法院刑事裁定
110年度抗字第1805號
抗  告  人  
即  受刑人  黃俊評



上列抗告人因聲請定其應執行刑案件，不服臺灣士林地方法院中
華民國110年10月21日裁定（110年度聲字第985號），提起抗告
，本院裁定如下：
    主  文
抗告駁回。                                              
    理  由
一、原裁定意旨略以：抗告人即受刑人黃俊評因竊盜等案件，先
    後經臺灣新北地方法院、臺灣士林地方法院分別判處如附件
    所示之刑，均已確定在案，有各該案裁判書及本院被告前案
    紀錄表附卷可稽；其中有得易科罰金之罪與不得易科罰金之
    罪，茲檢察官依受刑人聲請就附表所示各罪定其應執行之刑
    。查本件受刑人所犯如附表所示各罪，均係於臺灣新北地方
    法院108年度簡字第5564號判決確定（108年11月15日）前所
    犯；而本件最後事實審法院係受刑人所犯附表編號9所示之
    罪之案件，經臺灣士林地方法院於108年12月11日判決，109
    年1月21日確定，是以聲請人以臺灣士林地方法院為上開案
    件之犯罪事實最後判決法院，聲請定其應執行之刑，檢察官
    就附表各編號所處有期徒刑部分向臺灣新北地方法院提出聲
    請，經審核認聲請為正當，爰依上開說明，定應執行有期徒
    刑4年等語。
二、抗告意旨略以：㈠數罪併罰定應執行刑之裁量其依刑法第51
    條第5 款定執行刑者，宜注意刑罰邊際效應隨刑期而遞減及
    行為人所生痛苦程度隨刑期而遞增之情形，考量行為人復歸
    社會之可能性，妥適定執行刑。除不得違反刑法第51條之外
    部界限外，尤應體察前述法律規範本旨，謹守法律內部性界
    限，以達刑罰經濟及恤刑之目的。倘違背上開定執行刑內部
    界限而濫用其裁量，仍非適法。㈡量刑之輕重，固屬事實審
    法院得依職權自由裁量之事項，惟並非概無法律上之限制，
    仍應受比例原則及公平原則之限制。數罪併罰有二裁判以上
    宣告多數有期徒刑者，依刑法第五十三條、第五十一條第五
    款之規定「於各刑中之最長期以上，各刑合併之刑期以下，
    定其刑期。但不得逾三十年。」係採「限制加重原則」規範
    執行刑之法定範圍，為其定刑之外部界限。乃因一律將宣告
    刑累計執行，刑責恐將偏重而過苛，不符現代刑事政策及刑
    罰之社會功能，而有必要透過定應執行刑程序，授權法官對
    被告本身及所犯各罪為總檢視，進行充分而不過度之評價，
    以妥適調整之。又刑法第五十七條之規定，係針對個別犯罪
    之科刑裁量，明定刑罰原則以及尤應審酌之各款事項，以為
    科刑輕重之標準；至數罪併罰定應執行刑之裁量標準，法無
    明文，然其裁量仍應兼衡罪責相當及特別預防之刑罰目的，
    具體審酌整體犯罪過程之各罪關係（例如各行為彼此間之關
    聯性《數罪間時間、空間、法益之異同性》、所侵害法益之專
    屬性或同一性、數罪對法益侵害之加重效應等）及罪數所反
    應行為人人格及犯罪傾向等情狀綜合判斷，為妥適之裁量，
    仍有比例原則及公平原則之拘束。㈢實務上學者論著亦有主
    張，在累進遞減的原則上數罪併罰時具體審酌的整體犯罪過
    程之各罪關係宜予各刑相加後酌減三分之一以上。㈣綜上所
    述，不可依客觀犯行與主觀惡性兩者加以考量其情狀。是以
    應考量行為人犯罪時間的密接性及個人情狀、定其應執行刑
    期、始較符合公平比例原則。㈤懇請鈞院能給予公平公正裁
    定，充分考量抗告人所請，給予最有利於抗告人之裁定云云
    。
三、按數罪併罰之定應執行之刑，係出於刑罰經濟與責罰相當之
    考量，並非予以犯罪行為人或受刑人不當之利益，為一種特
    別的量刑過程，相較於刑法第57條所定科刑時應審酌之事項
    係對一般犯罪行為之裁量，定應執行刑之宣告，乃對犯罪行
    為人本身及所犯各罪之總檢視，除應考量行為人所犯數罪反
    應出之人格特性，並應權衡審酌行為人之責任與整體刑法目
    的及相關刑事政策，在量刑權之法律拘束性原則下，依刑法
    第51條第5款之規定，採限制加重原則，以宣告各刑中之最
    長期為下限，各刑合併之刑期為上限，但最長不得逾30年，
    資為量刑自由裁量權之外部界限，並應受法秩序理念規範之
    比例原則、平等原則、責罰相當原則、重複評價禁止原則等
    自由裁量權之內部抽象價值要求界限之支配，使以輕重得宜
    ，罰當其責，俾符合法律授與裁量權之目的，以區別數罪併
    罰與單純數罪之不同，兼顧刑罰衡平原則（最高法院100年
    度台上字第21號判決意旨參照）。至數罪併罰合併定應執行
    刑之制度目的，在就所犯數罪，以各罪宣告刑為基礎，合併
    後綜合評價犯罪人最終應具體實現多少刑罰，方符合罪責相
    當要求並達刑罰目的。足見宣告刑與應執行刑有別，其應裁
    量事項，論理上應有不同。刑法第51條明定數罪併罰之方法
    ，就宣告多數有期徒刑者，於該條第5款所定界限內，其衡
    酌之裁量因子為何，法無明文。惟依其制度目的，應綜合評
    價各罪類型、關係、法益侵害之綜合效果，考量犯罪人個人
    特質，認應對之具體實現多少刑度，即足達到矯治教化之必
    要程度，並符罪責相當原則，以緩和宣告刑可能存在之不必
    要嚴苛。此裁量權之行使，屬實體法上賦予法院依個案裁量
    之職權，如所為裁量未逾法定刑範圍，且無違背制度目的、
    公平正義或濫用裁量權情形，即無違法可言（最高法院105
    年度台抗字第927號裁定意旨參照）。
四、經查：抗告人黃俊評因犯如原裁定附表編號1至9所示各罪，
    經臺灣新北地方法院及臺灣士林地方法院先後判處如附表所
    示之刑確定，且原裁定附表編號2至9所示之罪，其犯罪時間
    係在原裁定附表編號1所示裁判確定日（即民國108年11月15
    日）前所犯，而本件聲請定應執行刑之犯罪事實最後判決法
    院為原審法院等情，有各該判決書及本院被告前案紀錄表在
    卷可稽。茲檢察官聲請原審法院定其應執行之刑，經原審法
    院認聲請為正當，就原裁定附表編號1至9所示之罪，定其應
    執行刑有期徒刑4年。而原裁定所定之應執行刑，分別係在
    各宣告有期徒刑之最長期（即11月）以上，各刑合併之刑期
    （即5年1月）以下，經核並未逾越刑法第51條第5款之外部
    性界限，且符合上開裁判前所定應執行刑加計其他裁判所處
    刑期之量刑裁量之內部性界限（即4年2月＝5月+5月+2年+1年
    4月）。又參酌抗告人所犯各罪分別為施用第二級毒品1次、
    竊盜8次，觀之竊盜犯行受害人數眾多，並多次涉犯加重竊
    盜罪，難認係屬微罪，或一時失慮，偶而觸犯法令，自不宜
    過度酌減刑度。參酌受刑人於110年11月17日針對本件定執
    行刑之意見：「是否還有充分考量空間從輕量刑」（見本院
    卷第93頁定應執行刑案件查詢表），並審酌原裁定附表所示
    之罪刑全部相加為5年1月，然原審僅酌定其刑為4年，難認
    有明顯過重而違背比例原則之情形，自屬法院裁量職權之適
    法行使。抗告人執前詞而請求撤銷原裁定、從輕量刑云云，
    並非有據，應予駁回。
五、綜上所述，抗告人所犯如附表所示之罪，原審裁定定其應執
    行刑有期徒刑4年，並未逾越法律外部性界限及內部性界限
    ，屬法院裁量職權之適法行使，並無違誤或不當。抗告人提
    起抗告，為無理由，應予駁回。
據上論斷，應依刑事訴訟法第412條，裁定如主文。
中　　華　　民　　國　　110 　年　　11　　月　　25　　日
                  刑事第八庭    審判長法　官  陳世宗
                                      法　官  吳勇毅
                                      法　官  呂寧莉
以上正本證明與原本無異。
不得再抗告。
                                      書記官  賴資旻
中　　華　　民　　國　　110 　年　　11　　月　　26　　日